【裁判字號】    99,訴,593
【裁判日期】    990728
【裁判案由】    違反毒品危害防制條例
【裁判全文】
臺灣屏東地方法院刑事判決               99年度訴字第593號
公  訴  人  臺灣屏東地方法院檢察署檢察官
被      告  甲○○
上列被告因違反毒品危害防制條例案件，經檢察官提起公訴（99
年度毒偵字第825 號），被告於準備程序就被訴事實為有罪之陳
述，本院合議庭裁定由受命法官獨任進行簡式審判程序，並予判
決如下：
    主  文
甲○○施用第一級毒品，累犯，處有期徒刑柒月；又施用第二級
毒品，累犯，處有期徒刑肆月。應執行有期徒刑拾月。
    事  實
一、甲○○前於民國94年間因施用毒品案件，經本院以94年度毒
    聲字第208 號裁定送觀察、勒戒後，因認無繼續施用毒品之
    傾向，於94年5 月19日執行完畢釋放，並經臺灣屏東地方法
    院檢察署檢察官以94年度毒偵字第1021號為不起訴處分確定
    。復於97年間，因施用毒品案件，經本院以97年度訴字第65
    4 號判處有期徒刑6 月確定，於98年2 月28日執行完畢。詎
    其猶不知戒絕悔改，於觀察、勒戒執行完畢釋放後5 年內，
    明知海洛因、甲基安非他命業經公告列分別為毒品危害防制
    條例第2 條第2 項第1 款、第2 款之第一級、第二級毒品，
    均不得非法持有、施用，於上開強制戒治執行完畢5 年內，
    竟基於施用第一級、第二級毒品之犯意分別為下列犯行：(一)
    於99年2 月20日在其位於屏東縣林邊鄉住處附近之電子遊藝
    場，以將海洛因倒入注射針筒內摻水稀釋後，再以注射針筒
    注射手臂之方式，施用第一級毒品海洛因1 次；(二)於上開時
    間之同一地點，隨即另以將甲基安非他命置於玻璃管內以火
    燒烤加熱後，吸食所產生煙霧之方式，施用第二級毒品甲基
    安非他命1 次。嗣於99年2 月21日18時許，在屏東縣林邊鄉
    ○○路17號前為警盤查，甲○○於主管刑事訴追之公務員尚
    未發覺犯罪之際，自首其上開施用毒品犯行。復徵得其同意
    後採集尿液送請鑑驗結果，嗎啡（海洛因代謝物）及甲基安
    非他命均呈陽性反應，始知悉上情。
二、案經屏東縣政府警察局東港分局報告臺灣屏東地方法院檢察
    署檢察官偵查起訴。
    理  由
一、本案被告甲○○所犯違反毒品危害防制條例罪，並非法定刑
    為死刑、無期徒刑或最輕本刑3 年以上有期徒刑之罪，亦非
    高等法院管轄第一審之案件，而被告於本院準備程序中就被
    訴事實為有罪之陳述，本院合議庭乃裁定由受命法官獨任進
    行簡式審判程序。又簡式審判程序之證據調查，不受刑事訴
    訟法第159 條第1 項、第161 條之2 、第161 條之3 、第16
    3 條之1 及第164 條至第170 條規定之限制，刑事訴訟法第
    273 條之2 亦定有明文，故本件審理依該規定，亦排除嚴格
    證據調查，併予敘明。
二、上開犯罪事實，業據被告甲○○於本院審理中供承不諱；而
    被告於99年2 月21日為警查獲後所排放之尿液經採樣送驗，
    以酵素免疫分析法檢驗及氣相層析質譜儀法確認檢驗結果，
    於嗎啡及甲基安非他命均呈陽性反應，有屏東縣政府警察局
    屏東分局偵辦毒品條例案件尿液受檢人真實姓名對照表及臺
    灣檢驗科技股份有限公司99年3 月10日所出具報告編號KＺ00
    000000000 號之濫用藥物尿液檢驗報告各1 份附卷可稽（見
    警第8 頁、第6 頁），足見被告上開自白，確與客觀事實相
    符，堪予採認。再被告前於94年間因施用毒品案件，經本院
    以94年度毒聲字第208 號裁定送觀察、勒戒後，因認無繼續
    施用毒品之傾向，於94年5 月19日執行完畢釋放，並經臺灣
    屏東地方法院檢察署檢察官以94年度毒偵字第1021號為不起
    訴處分確定，此有臺灣高等法院被告前案紀錄表及臺灣屏東
    地方法院檢察署全國施用毒品案件紀錄表在卷可查，是被告
    確有於上開觀察、勒戒執行完畢後，5 年內復行施用毒品之
    罪行。綜此，本件事證已臻明確，被告上開施用第一級毒品
    海洛因、第二級毒品甲基安非他命之犯行均洵堪認定，應依
    法論科。
三、按海洛因及甲基安非他命分屬毒品危害防制條例第2 條第2
    項第1 款、第2 款規定之第一級及第二級毒品，均不得持有
    及施用，核被告甲○○所為，係犯毒品危害防制條例第10條
    第1 項之施用第一級毒品罪及同法條第2 項之施用第二級毒
    品罪。被告施用前後之持有第一級毒品及第二級毒品之低度
    行為，分別為其施用第一級毒品與第二級毒品之高度行為所
    吸收，均不另論罪。又被告所犯前開2 罪間，犯意各別，罪
    名、行為且互殊，應予分論併罰。另被告有如前揭犯罪事實
    欄所述之經有期徒刑宣告及執行完畢之情形，有前開臺灣高
    等法院被告前案紀錄表附卷可稽，其於有期徒刑執行完畢後
    5 年以內，故意再犯本件均為有期徒刑以上之罪，皆構成累
    犯，均應依刑法第47條第1 項規定加重其刑。又按刑法第62
    條所規定之自首，係以犯人在犯罪未發覺前，向該管公務員
    自承犯罪，而受法律之裁判為要件。所謂未發覺，乃指犯罪
    事實未為有偵查犯罪職權之公務員發覺，或犯罪事實雖已發
    覺，而犯人為誰，尚不知者而言。而向該管公務員自承其犯
    罪，不以先自向該公務員告知為必要，即受追問時，告知其
    犯罪仍不失為自首（最高法院92年度台上字第487 號判決參
    照）。查被告於偵查機關尚未發覺其犯罪事實，因受盤問之
    際，主動告施用上開毒品犯行，而自願接受裁判，此有偵查
    報告1 紙（警卷第1 頁）在卷可稽，且接受本院審理，已符
    合刑法第62條前段自首規定之要件，依該規定減輕其刑，並
    依刑法第71條第1 項之規定，先加重後減輕之。爰審酌被告
    前已因施用毒品犯行經觀察、勒戒，竟仍故態復萌，復行施
    用毒品不輟，無視於毒品對於自身健康之戕害及國家對於杜
    絕毒品犯罪之禁令，足認非予以適當刑罰不足以禁絕；惟衡
    酌施用毒品係屬自戕行為，又其犯罪手段尚屬平和，亦未因
    此而危害他人，所生損害尚非鉅大，且被告於犯後於本院審
    理時坦承犯行，尚見悔意之犯罪後態度，另施用毒品者均有
    相當程度之成癮性及心理依賴，其犯罪心態與一般刑事犯罪
    之本質並不相同，應側重適當之醫學治療及心理矯治為宜暨
    其教育程度僅國中畢業、家庭狀況勉持、家中尚有子女、父
    母待其撫養等一切情狀，分別量處如主文所示之刑，併定其
    應執行刑，以示懲儆。
據上論斷，應依刑事訴訟法第273 條之1 第1 項、第299 條第1
項前段，毒品危害防制條例第10條第1 項、第2 項，刑法第11條
前段、第47條第1 項、第51條第5 款、第62條前段，判決如主文
。
本案經檢察官潘國威到庭執行職務。
中    華    民    國    99    年    7     月    28    日
                  刑事第三庭    法  官  陳怡先
以上正本證明與原本無異。
如不服本判決應於收受判決後10日內向本院提出上訴書狀，並應
敘述具體理由；其未敘述上訴理由者，應於上訴期間屆滿後20日
內向本院補提理由書（均須按他造當事人之人數附繕本）「切勿
逕送上級法院」。
中    華    民    國    99    年    7     月    28    日
                                書記官  龔惠婷
附錄本案論罪科刑法條：
毒品危害防制條例第10條
施用第一級毒品者，處 6 月以上 5 年以下有期徒刑。
施用第二級毒品者，處 3 年以下有期徒刑。

司法院資訊處製作；財團法人民間司法改革基金會備份。
